【裁判字號】    98,簡上,425
【裁判日期】    980708
【裁判案由】    違反電信法
【裁判全文】
臺灣桃園地方法院刑事判決             98年度簡上字第425號
公  訴  人  臺灣桃園地方法院檢察署檢察官
上  訴  人
即  被  告  甲○○
上列上訴人即被告因違反電信法案件，不服本院中華民國98年3
月10日98年度桃簡字第369 號第一審刑事判決（聲請簡易判決處
刑案號：97年度偵字第15532 號），提起上訴，本院管轄之第二
審合議庭判決如下：
    主  文
上訴駁回。
    事  實
一、緣甲○○為臺灣建國聯盟桃園縣黨部主任委員，丙○○（因
    本案經原審判處有期徒刑2 月確定）為臺灣建國聯盟特種黨
    部之執行長。乙○○（因本案經原審判處有期徒刑4 月，向
    本院提起上訴後撤回上訴確定）經由不詳管道，得知丙○○
    向不知情之訴外人呂阿寅借用其座落桃園縣龜山鄉兔子坑大
    湖頂61之7 號旁私有土地，架設地下電台基地台而發送無線
    電頻率94.6兆赫（FM94.6 MHz）之無線電訊號，藉以宣揚所
    屬臺灣建國聯盟之政治理念，乃萌生利用該基地台發送自己
    錄製之廣播節目，藉此方式推銷蜂膠牙膏、天山雪蓮茶、木
    瓜鳳梨果實醋等商品藉以牟利之意思，明知設置或使用電臺
    發送射頻信息，須事先申請主管機關交通部電信總局之許可
    及審驗合格發給執照後方得使用，竟與丙○○、甲○○共同
    基於未經核准即擅自使用無線電頻率之犯意聯絡，將其錄製
    之廣播節目帶（下稱系爭廣播節目帶）1 捲及發送該廣播節
    目所需支付之費用現金新臺幣（下同）18,000元交予甲○○
    ，委由甲○○轉交予丙○○，待丙○○收受上開節目帶及現
    金後，遂由丙○○與甲○○共同藉由在上址架設完成之基地
    台，以上開頻率播送乙○○所欲播送之節目（下稱系爭地下
    電台），因而致干擾無線電波之合法使用。嗣經國家通訊傳
    播委員會北區監理處接獲民眾檢舉欲收聽頻率FM94.3 MHz之
    警察廣播電台時遭上開地下電台干擾，會同內政部警政署電
    信警察隊持本院核發之搜索票搜索上址，當場查扣功率放大
    器1 台、FM激勵器1 台、電源供應器1 台及UHF 接收機1 台
    ，因而循線查獲上情。
二、案經國家通訊傳播委員會移送臺灣桃園地方法院檢察署檢察
    官偵查後聲請以簡易判決處刑。
    理  由
壹、程式部分
一、按被告以外之人於審判外之言詞或書面陳述，除法律有規定
    者外，不得作為證據，刑事訴訟法第159 條第1 項固定有明
    文。然被告以外之人於偵查中向檢察官所為之陳述，除顯有
    不可信之情況外，得為證據；被告以外之人於審判外之陳述
    ，雖不符同法第159 條之1 至之4 之規定，而經當事人於審
    判程式同意作為證據，法院審酌該言詞陳述或書面陳述作成
    時之情況，認為適當者，亦得為證據；又當事人、代理人或
    辯護人於法院調查證據時，知有第159 條第1 項不得為證據
    之情形，而未於言詞辯論終結前聲明異議者，視為有前項之
    同意，同法第159 條之1 第2 項、第159 條之5 亦分別定有
    明文。又刑事訴訟法第159 條之5 之立法意旨在於傳聞證據
    未經當事人之反對詰問予以核實，原則上先予排除。惟若當
    事人已放棄反對詰問權，於審判程式中表明同意該等傳聞證
    據可作為證據；或於言詞辯論終結前未聲明異議，基於尊重
    當事人對傳聞證據之處分權，及證據資料愈豐富，愈有助於
    真實發見之理念，具備上開要件之傳聞證據，均得資為證據
    。經查：
  (一)關於證人乙○○、丙○○於警詢中所為陳述，被告甲○○於
    本院行準備程式中已表示對上開證據之證據能力不爭執，且
    經本院於最後審理期日提示並告以要旨，被告就此部分證據
    之證據能力亦均未聲明異議，本院審酌證人乙○○、丙○○
    之證詞對認定犯罪事實之存否有其必要性，且上開言詞陳述
    作成時之情況，並無違法取供情形或其他程式上之瑕疵，引
    用其警詢中之陳述作為證據應屬適當，依刑事訴訟法第159
    條之5 之規定，具有證據能力。
  (二)關於證人乙○○、丙○○於偵查中之陳述，均係檢察官依法
    訊問，復無其他事證足資認定其等於檢察官訊問時有受違法
    取供情事，並無何特別不可信之情況，且被告甲○○於本院
    行準備程序時已表示對上開證據之證據能力不爭執，又經本
    院於最後審理期日就上開警詢筆錄提示並告以要旨，被告甲○○就此部分證據之證據能力亦未聲明異議，依刑事訴訟法
    第159 條之1 第2 項及同法第159 條之5 之規定，自均得為
    證據。
二、本件認定犯罪事實所引用之本件卷內所有卷證資料（包含文
    書證據、物證等證據），並無證據證明係公務員違背法定程
    序所取得，被告甲○○於本院審理終結前就卷內所有之卷證
    資料之證據能力均表示無意見，且卷內之文書證據，亦無刑
    事訴訟法第159 條之4 之顯有不可信之情況與不得作為證據
    之情形，依刑事訴訟法第159條之5之規定，本件認定事實所
    引用之本件卷證所有文書證據、物證等證據，均有證據能力
    。
貳、實體部分
一、訊據被告甲○○固坦認於上揭時、地，有將乙○○所交付之
    廣播節目帶轉交予丙○○，並且於同時向乙○○收取18,000
    元，嗣並將該系爭廣播節目帶及18,000元一併轉交於丙○○
    ，並受丙○○之託將該18,000元再轉交予前揭查獲地址之地
    主呂阿寅等情，惟矢口否認有何違反電信法第58條第3 項之
    犯行，辯稱：伊確實是受乙○○之託將系爭廣播節目帶轉交
    予丙○○，因伊擔任臺灣建國聯盟桃園縣黨部主任委員，當
    日乙○○到臺灣建國聯盟桃園縣黨部找丙○○，因丙○○不
    在，遂將帶子及現金18,000元託伊轉交予臺灣建國聯盟特種
    黨部之執行長丙○○，乙○○是丙○○之友人，與伊並非熟
    識，伊對乙○○要伊轉交之帶子內容為何、何以由伊轉交丙○○、丙○○架設之基地台係屬違法，以及丙○○利用該基
    地台未經主管機關許可播送乙○○所交付之系爭廣播節目帶
    等情，一無所知，亦即，伊與乙○○、丙○○間並無犯意聯
    絡，原審將伊論以共同正犯，伊實難干服云云。本院經查：
    (一)證人即共同被告丙○○於警詢及偵查中，均坦承其為系爭
      地下電台之負責人，核與被告甲○○於警詢、偵查及本院
      審理中所為之陳述相符，佐以證人即共同被告丙○○於警
      詢及偵查中均坦承扣案功率放大器1 台、FM激勵器1 台、
      電源供應器1 台及UHF 接收機1 台等物均為其所有，並稱
      上開扣案物品均為名為朱世紀之友人所贈，堪認甲○○辯
      稱其非系爭地下電台之負責人乙節，應堪信實。此外，證
      人即共同被告乙○○雖於警詢中供稱：甲○○有拿名片給
      伊，且甲○○是FM94.6 MHz之負責人等語，本院核閱上開
      名片，僅印有「臺灣建國聯盟桃園縣黨部、桃園FM89.9自
      由之聲文化廣播電台、主任委員甲○○（一哥）、服務處
      -（03）0000000. 0000000000.FAX-（03）0000000、桃園
      市○○街12號」之文字，並無任何足證甲○○為系爭地下
      電台負責人之文字存在，上開名片上雖另寫有「FM94.6 M
      Hz」之文字，然此文字係在林文輝交付上開名片予乙○○
      前寫就，抑或交予乙○○後另由他人所寫，尚非無疑。又
      經本院訊問被告甲○○及證人乙○○，甲○○否認上開「
      FM94.6 MHz」之文字為其所寫，證人乙○○則證稱對於甲○○交付上開名片時有無上開「FM94.6 MHz」之文字「沒
      有什麼印象」，準此，上開名片實不足為支持甲○○為系
      爭地下電台負責人之證據。再經本院訊問被告甲○○，何
      以證人乙○○之陳述如上，甲○○供稱因為乙○○以為伊
      是系爭地下電台之負責人，所以會說上開扣案物品為伊所
      有，核與論理及經驗法則，並無扞格。揆上開說明，系爭
      地下電台之負責人並非被告甲○○乙節，已堪認定。
    (二)惟查，證人乙○○係將系爭廣播節目帶及現金18,000元交
      予被告甲○○，委由甲○○交予丙○○乙情，既為被告甲○○所不爭執，且經本院核閱相關證人之陳述，均與警詢
      、偵查及本院審理中所述相符，是證人丙○○藉由自己架
      設之地下電台之基地台所播送之系爭地下電台節目，確實
      係由證人乙○○提供節目帶後，經由被告甲○○之手交予
      證人丙○○，應屬無訛。容有疑義者，被告甲○○是否單
      純扮演轉交系爭廣播節目帶及現金之角色，而對證人丙○○及乙○○之犯行並無所悉。就此，證人丙○○於警詢中
      經警員詢以：「甲○○是否為你處理非法廣播電臺FM94.6
      MHz 相關事宜？」，證人丙○○明確答稱：「是，甲○○
      替我播放錄音帶及替我交付電費給呂阿寅。」等語（見偵
      卷第4頁至第5頁），嗣於偵查中經檢察官詢以：「甲○○
      是否知道你的電台為地下電台？」，則具結證稱：「知道
      。」等語（見偵卷第72頁），後於本院審理中，又再證稱
      ：「使用無線電頻率94.6的電台，播放室在甲○○他家。
      那裡是臺灣建國聯盟桃園縣黨部。我去那裡找他二到三次
      ，我跟他說要做老人年金和國民年金的公益節目，我希望
      能有個頻道，想跟他借一下，這個頻道以前就有了，但是
      是誰的我不知道，我有先跟甲○○講一下，因為甲○○把
      他的地方給黨部用，而甲○○是跟我說黨部要使用都可以
      用。至於乙○○是他打電話給黨部，我再跟他聯絡，乙○○說要播放節目，我就跟乙○○說拿個節目帶來試放一下
      ，因為頻道有干擾。乙○○把帶子寄給甲○○，甲○○再
      拿給我，我等有空就來播放，這個帶子放在信封裡面，信
      封裡面另外有放現金壹萬八千元，這個錢是要我交電費的
      ，因為電台是要放乙○○的節目。甲○○知道他出租處所
      的播放室有一個無線頻道可以使用，該頻道即為本件遭警
      查獲的94.6兆赫。」等語（見本院卷第33頁至第35頁）。
      此外，證人乙○○於警詢中經警詢以：「甲○○（一哥）
      架設非法廣播電台FM94.6 MHz之時間為何？營運期間為何
      ？目的為何？」，其亦答稱：「我不清楚架設及營運時間
      。他經營該電台是要販賣巴西蘑菇等產品」等語（見偵卷
      第12頁），綜觀上前揭證人所述，顯見被告甲○○對於乙○○要其轉交丙○○系爭廣播節目帶及現金18,000元，係
      欲委由丙○○代為播送系爭地下電台，絕非並不知情，縱
      使其於乙○○委其轉交系爭廣播節目帶及現金18,000元之
      時，尚不知情，嗣後其既親身參與以xFM94.6MHz之無線電
      頻率播送乙○○委託播送之地下電台之行為，自難對於乙○○要伊轉交之帶子內容為何、何以由伊轉交丙○○、丙○○架設之基地台係屬違法，以及丙○○利用該基地台未
      經主管機關許可播送乙○○所交付之系爭廣播節目帶等情
      ，諉為不知。考之證人丙○○、乙○○前揭陳述彼此一致
      ，渠等均與被告甲○○素無仇隙，且與被告甲○○同因本
      件違反電信法之案件而遭原審法院判刑，證人丙○○並未
      提起上訴，證人乙○○雖提起上訴但已撤回上訴，被告甲○○是否有罪與渠等已無利害關係，況渠等不利被告甲○○之證詞於己並非有利，又於偵查及本院審理中均經具結
      而為陳述，衡情並無甘冒觸犯偽證罪之風險而設詞構陷被
      告甲○○之必要，是認渠等前揭不利被告之陳述，均可採
      信。按共同實施犯罪行為，在合同意思範圍內，相互利用
      他人之行為，以達其犯罪之目的，原不必每一階段均參與
      ，祗須分擔犯罪行為之一部，即應對於全部所發生之結果
      共同負責；又共同正犯之意思聯絡，不限於事前有所協議
      ，於行為當時，基於相互之認識，以共同犯罪之意思參與
      者，亦無礙共同正犯之成立。而其意思聯絡，原不以數人
      間直接發生者為限，即有間接之聯絡者，亦包括在內，有
      最高法院77年度台上字第2135說明，系爭地下電台之負責
      人雖非被告甲○○本人，被告甲○○既有協助證人丙○○
      處理系爭地下電台節目之播送事宜，其辯稱單純扮演轉交
      系爭廣播節目帶及現金之角色，對於證人丙○○及乙○○
      所涉本件犯行一無所悉云云，已足認屬犯後卸責之詞，不
      足採信。進一步言者，證人乙○○既證稱被告甲○○有自
      行經營系爭地下電台之行為，其確有聲請簡易判決處刑意
      旨所指之犯行，應已甚明。
    (三)被告甲○○固另以伊將房子出租給臺灣建國聯盟桃園黨部
      使用，伊在收到系爭廣播節目帶當天，是第一次見到證人
      乙○○，當天伊去臺灣建國聯盟桃園縣黨部泡茶聊天，碰
      巧乙○○去那裡找丙○○，適丙○○不在該處，所以乙○○才委由擔任該處主任委員之伊轉交系爭廣播節目帶及現
      金予丙○○，乙○○是丙○○之友人，伊與乙○○並非熟
      識等情詞置辯，觀其辯詞，無非藉此佐證前揭「其係單純
      扮演轉交系爭廣播節目帶及現金之角色，而對證人丙○○
      及乙○○之犯行並無所悉」云云，然證人丙○○於警詢中
      即已陳稱：伊不認識乙○○，乙○○與甲○○熟識，伊是
      經由甲○○介紹才認識乙○○的，也只與乙○○照過面而
      已等語（見偵卷第2 頁），證人乙○○更於偵查中具結證
      稱：伊未見過丙○○，跟伊接洽之人只有甲○○（林一哥
      ）1 人等語，要此均與被告前揭所辯大相逕庭，從而，本
      院認其此部分之答辯，仍難採為對其有利之依據，附此敘
      明。
二、綜觀上開事證，被告甲○○就本件未經核准擅自使用或變更
    無線電頻率之行為與證人丙○○、乙○○有犯意聯絡及行為
    分擔之事實，洵堪認定。因其上開行為而致干擾無線電波之
    合法使用，亦有卷附國家通訊傳播委員會干擾測試報告1 紙
    可稽（見偵卷第34頁）。此外，尚有蒐證照片、非法廣播電
    台節目紀錄表（見偵卷第13頁）、上開扣案物品、扣押物品
    目錄表分別在卷可佐，益徵被告甲○○確有上開犯行，原審
    以被告事證明確，援引電信法第48條第1 項、第58條第3 項
    規定，判處被告甲○○有期徒刑3 月，如易科罰金，以新臺
    幣1,000元折算1日，並依法將上開扣案物品宣告沒收，經核
    其認事用法，均無違誤，量刑亦屬妥適，應予維持。被告甲○○猶執前詞指摘原審判決，提出上訴，然迄未提出任何積
    極證據以實其說，上訴自為無理由，應予駁回。
據上論斷，應依刑事訴訟法第455 條之1 第1 項、第3 項、第36
8 條，判決如主文。
本案經檢察官黃怡菁到庭執行職務
中    華    民    國    98    年    7     月     8    日
                  刑事第十庭  審判長法  官  江德民
                                    法  官  華奕超
                                    法  官  陳添喜
以上正本證明與原本無異。
不得上訴。
                                    書記官  劉玉梅
中    華    民    國    98    年    7     月    8     日
附錄本案論罪科刑依據之法條：
一、電信法第48條第1項：
    無線電頻率、電功率、發射方式及電臺識別呼號等有關電波
    監理業務，由交通部統籌管理，非經交通部核准，不得使用
    或變更；無線電頻率之規劃分配、申請方式、指配原則、核
    准之廢止、使用管理、干擾處理及干擾認定標準等電波監理
    業務之辦法，由交通部定之。
二、電信法第58條第2項、第3項：
    違反第四十八條第一項規定，未經核准擅自使用或變更無線
    電頻率者，處拘役或科或併科新臺幣二十萬元以下罰金。
    犯前項之罪，因而致干擾無線電波之合法使用者，處二年以
    下有期徒刑、拘役或科或併科新臺幣六十萬元以下罰金。


司法院資訊處製作；財團法人民間司法改革基金會備份。
